臺灣雲林地方法院刑事判決　　　　　　 95年度交易字第114號
公　訴　人　臺灣雲林地方法院檢察署檢察官
被　　　告　丙○○
上列被告因過失致死案件，經檢察官提起公訴（95年度偵字第
4327號），被告於準備程序進行中，就被訴事實為有罪之陳述，
本院合議庭裁定由受命法官獨任依簡式審判程序審理，判決如下
：
    主      文
丙○○因過失致人於死，處有期徒刑柒月，緩刑年。
    事      實
一、丙○○於民國95年4 月13日上午9 時10分許，駕駛車牌號碼
    J6－7505號自用小客車，沿雲林縣斗南鎮○○路由西往東方
    向行駛，途經建國路與大同路路口時，本應注意車前狀況，
    隨時採取必要之安全措施，而依當時陰天、日間自然光線、
    視距良好、柏油路面乾燥無缺陷，且無障礙物，並無不能注
    意之情事，其竟疏未注意及此，適有盧永成亦疏未注意車前
    狀況，貿然騎乘腳踏車由大同路由北往南方向穿越上開交岔
    路口，丙○○煞車閃避不及，其自小客車左側車頭撞擊盧永
    成騎乘之腳踏車右前側，致盧永成受有頭部外傷及肋骨骨折
    等傷害，經送醫急救，於同日下午6 時30分許死亡。丙○○
    在有偵查犯罪職權之機關或公務員發覺其犯罪前，主動向到
    場之雲林縣警察局斗南分局警員自首，並接受裁判。
二、案經臺灣雲林地方法院檢察署檢察官相驗後自動簽分偵查起
    訴。
    理      由
一、上開犯罪事實，業據被告於檢察官訊問及本院審理中坦承不
    諱，核與死者盧永成配偶乙○○指述情節相符，並有雲林縣
    警察局斗南分局受理案件紀錄表、道路交通事故現場圖暨調
    查報告表各1 份、現場照片8 紙、臺灣雲林地方法院檢察署
    相驗筆錄、相驗屍體證明書、驗斷書各1 份、屍體照片6 紙
    在卷可稽，本件事證明確，被告犯行堪以認定，應依法論科
    。
二、(一)1.行為後法律有變更者，適用行為時之法律。但行為後之
        法律有利於行為人者，適用最有利於行為人之法律，現
        行刑法第2 條第1 項定有明文。查刑法業於94年1 月7
        日修正，於94年2 月2 日公布，並於被告行為後之95年
        7 月1 日施行。是本件被告行為後，法律已有變更。按
        現行刑法第2 條第1 項之規定，係規範行為後法律變更
        所生新舊法律比較適用之準據法，於新刑法施行後，應
        適用新刑法第2條 第1 項之規定，為「從舊從輕」之比
        較；又犯罪在新法施行前，新法施行後，緩刑之宣告，
        應適用新法第74條之規定，最高法院95年第8 次刑事庭
        會議決議意旨可資參照。
      2.本案除緩刑之宣告依上開最高法院決議，應適用修正後
        刑法第74條外，關於新舊法比較詳如附表一所示，其餘
        修正前刑法之規定均並無不利於被告，而均應予適用，
        核先敘明。
    (二)核被告丙○○所為，係犯刑法第276 條第1 項過失致死罪
      。
    (三)其在有偵查犯罪職權之機關或公務員發覺其犯罪前，主動
      向到場之雲林縣警察局斗南分局警員表明其係肇事車輛之
      駕駛人，並接受裁判等情，業據其供述在卷，並有雲林縣
      警察局斗南分局道路交通事故肇事人自首情形紀錄表1 份
      在卷足憑，核與自首規定相符，應依修正前刑法第62條前
      段規定，減輕其刑。
    (四)爰審酌被告因一時疏失，釀成人命，犯後坦白承認，已於
      95年9 月18日與死者家屬達成調解，並已依約支付全數賠
      償金額（含強制汽車責任保險金）新臺幣3,500,000 元，
      業據死者配偶乙○○於本院審理中陳述甚明，此有雲林縣
      斗南鎮調解委員會95年民調字第211 號調解書影本1 份附
      卷等一切情狀，量處如主文所示之刑。
    (五)又被告素行良好，並無前科，有臺灣高等法院被告前案紀
      錄表1 份在卷可稽，其一時疏失致罹刑典，犯後坦白承認
      ，並與死者家屬達成調解已如上述，死者配偶乙○○亦於
      本院審理中當庭表示願意原諒被告，如給被告緩刑並無意
      見等語，是經此科刑教訓，應能知所警惕而無再犯之虞，
      本院認其所受刑之宣告以暫不執行為適當，併宣告緩刑3
      年，以啟自新。
三、據上論斷，應依刑事訴訟法第299 條第1 項前段，刑法第2
    條第1 項前段、第276 條第1 項、第74條第1 項第1 款、修
    正前刑法第62條前段，罰金罰鍰提高標準條例第1 條前段，
    判決如主文。
本案經檢察官甲○○到庭執行職務
中　　華　　民　　國　　96　　年　　1 　　月　　3 　　日
                  刑事第二庭  法  官  李  貞  瑩
以上正本證明與原本無異。
如不服本判決，應於判決送達後10日內，向本院提出上訴狀。（
須附繕本）
                              書記官  孫  秀  桃
中　　華　　民　　國　　96　　年　　1 　　月　　3 　　日
附錄本案論罪科刑法條全文
中華民國刑法第276條
（過失致死罪）
因過失致人於死者，處2 年以下有期徒刑、拘役或2 千元以下罰
金。
從事業務之人，因業務上之過失犯前項之罪者，處5 年以下有期
徒刑或拘役，得併科3 千元以下罰金。
附表
┌────────┬────────┬────────┬────────┐
│法        條    │修正前規定      │修正後規定      │新舊法之適用    │
├────────┼────────┼────────┼────────┤
│刑法第276 條第1 │罰金罰鍰提高標準│刑法施行法第1 條│(一)適用舊法。    │
│項法定刑關於罰金│條例第1 條前段規│之1 規定：「中華│(二)本件被告所犯刑│
│部分：罰金罰鍰提│定：「依法律應處│民國94年01月07日│法第276 條第1 項│
│高標準條例第1 條│罰金、罰鍰者，就│刑法修正施行後，│之罪法定刑有罰金│
│前段、現行法規所│其原定數額得提高│刑法分則編未修正│刑（銀元2,000 元│
│定貨幣單位折算新│為2 倍至10倍。」│之條文定有罰金者│以下），且為刑法│
│臺幣條例第2 條、│現行法規所定貨幣│，自94年01月07日│分則編未修正之條│
│刑法第33條第5 款│單位折算新臺幣條│刑法修正施行後，│文而定有罰金刑者│
│                │例第2 條規定：「│就其所定數額提高│，於刑法施行法第│
│                │現行法規所定金額│為30倍，但72年06│1 條之1 修正增訂│
│                │之貨幣單位為圓、│月26日到94年01月│前，其貨幣單位為│
│                │銀元或元者，以新│07日新增或修正之│銀元，是被告所犯│
│                │臺幣元之3 倍折算│條文，就其所定數│刑法第276 條第1 │
│                │之。」          │額提高為3 倍。」│項之罪罰金刑之提│
│                │刑法第33條第5 款│刑法第33條第5 款│高標準，於適用罰│
│                │規定：「罰金：1 │規定：「罰金：新│金罰鍰提高標準條│
│                │元以上。」      │臺幣1,000 元以上│例第1 條前段及現│
│                │                │，以百元計算之。│行法規所定貨幣單│
│                │                │」              │位折算新臺幣條例│
│                │                │                │第2 條規定換算為│
│                │                │                │新臺幣時，法定刑│
│                │                │                │罰金部分，應為罰│
│                │                │                │金新臺幣60,000元│
│                │                │                │以下（乘以10，再│
│                │                │                │乘以3） 。如適用│
│                │                │                │刑法施行法第1 條│
│                │                │                │之1 規定提高30倍│
│                │                │                │，則為罰金新臺幣│
│                │                │                │60,000元以下（乘│
│                │                │                │以30），故關於法│
│                │                │                │定刑為罰金部分之│
│                │                │                │提高標準，新法非│
│                │                │                │較有利於被告，本│
│                │                │                │案關於刑法第276 │
│                │                │                │條第1 項之罪法定│
│                │                │                │刑罰金提高標準部│
│                │                │                │分，應依刑法第2 │
│                │                │                │條第1 項前段規定│
│                │                │                │，適用行為時之法│
│                │                │                │律即罰金罰鍰提高│
│                │                │                │標準條例第1 條前│
│                │                │                │段及現行法規所定│
│                │                │                │貨幣單位折算新臺│
│                │                │                │幣條例第2 條之規│
│                │                │                │定。            │
│                │                │                │(三)法定刑罰金部分│
│                │                │                │，依修正前刑法第│
│                │                │                │33條第5 款規定，│
│                │                │                │及罰金罰鍰提高標│
│                │                │                │準條例第1 條前段│
│                │                │                │提高後，再依現行│
│                │                │                │法規所定貨幣單位│
│                │                │                │折算新臺幣條例第│
│                │                │                │2 條換算為新臺幣│
│                │                │                │時，為新臺幣6元 │
│                │                │                │以上至30元以上，│
│                │                │                │依修正後刑法第33│
│                │                │                │條第5 款規定，為│
│                │                │                │新臺幣1,000 元以│
│                │                │                │上，修正後刑法第│
│                │                │                │33條第5 款規定非│
│                │                │                │較有利於被告，依│
│                │                │                │刑法第2 條第1項 │
│                │                │                │前段規定，應適用│
│                │                │                │修正前刑法第33  │
│                │                │                │條第5 款規定。  │
├────────┼────────┼────────┼────────┤
│刑法第62條自首  │對於未發覺之罪自│對於未發覺之罪自│(一)適用舊法。    │
│                │首而受裁判者，減│首而受裁判者，得│(二)被告行為及自首│
│                │輕其刑。但有特別│減輕其刑。但有特│後，刑法第62條已│
│                │規定者，依其規定│別規定者，依其規│修正，修正前規定│
│                │。              │定。            │為「必減」其刑，│
│                │                │                │修正後改為「得減│
│                │                │                │」其刑，此項變動│
│                │                │                │影響行為人之刑罰│
│                │                │                │法律效果，自屬法│
│                │                │                │律變更，經比較新│
│                │                │                │舊法結果，認修正│
│                │                │                │前規定較有利於被│
│                │                │                │告，應依刑法第2 │
│                │                │                │條第1 項前段規定│
│                │                │                │，適用修正前刑法│
│                │                │                │第62條，減輕其刑│
│                │                │                │。              │
└────────┴────────┴────────┴────────┘
